【裁判字號】    98,上訴,1606
【裁判日期】    980703
【裁判案由】    違反商業會計法等
【裁判全文】
臺灣高等法院刑事判決                98年度上訴字第1606號
上  訴  人
即  被  告  甲○○
上列上訴人即被告因違反商業會計法等案件，不服臺灣臺北地方
法院九十七年度訴字第二○七一號，中華民國九十八年三月三十
日第一審判決（起訴案號：臺灣臺北地方法院檢察署九十七年度
偵緝字第一七一六號），提起上訴，本院判決如下：
    主  文
上訴駁回。
    理  由
一、按提起第二審之上訴，其上訴書狀應敘述具體理由，為第二
    審上訴必備之程式。此觀民國九十六年七月四日修正公布刑
    事訴訟法第三百六十一條第二項之規定甚明。倘上訴理由之
    敘述未合乎具體之要求者，其上訴即屬同法第三百六十二條
    前段所定「上訴不合法律上之程式」，第二審法院應依同法
    第三百六十七條前段之規定，以判決駁回之。至其理由之具
    體與否，屬第二審法院審查範圍，不在第一審法院命補正之
    列，上訴書狀如已敘述理由，但其理由非屬具體，即不符上
    訴之法定要件，第二審自得逕以判決駁回，無定期命補正問
    題（最高法院九十七年度台上字第三五九九號判決參照）。
    此與上訴書狀全未敘述上訴理由者，第一審法院依刑事訴訟
    法第三百六十一條第三項之規定，應定期間先命補正之情形
    ，尚屬有別。又第二審上訴之目的，既在於請求撤銷、變更
    原判決，則所謂具體理由，必係依卷內既有訴訟資料或提出
    新事證，指摘或表明第一審判決有何採證、認事、用法或量
    刑等足以影響判決本旨之不當或違法，而構成應予撤銷之具
    體事由，始克當之；倘僅泛言原判決認定事實錯誤、違背法
    令、量刑失之過重或輕縱，而未依上揭意旨指出具體事由，
    或形式上雖已提出具體事由，然該事由縱使屬實，亦不足以
    認為原判決有何不當或違法者，皆難謂係具體理由，俾與第
    二審上訴制度旨在請求第二審法院撤銷、變更第一審不當或
    違法之判決，以實現個案救濟之立法目的相契合，並節制濫
    行上訴（最高法院九十七年度台上字第八九二號判決意旨參
    照）。
二、本件上訴人即被告甲○○（下稱被告）不服原審判決，於法
    定期間內提起上訴，雖形式上提出上訴理由，然僅謂：按有
    罪判決書應於理由內記載科刑及刑罰有加重或減輕之理由，
    原審如未能給予被告緩刑之機會，理當於開庭時闡明其心證
    ，而非讓被告甚或公訴人誤信可得緩刑之諭知，且未見原判
    決於理由內說明未能給予被告緩刑之依據為何。且與其他被
    告之刑度相比（杜國瑞減為有期徒刑二月、安佳減為有期徒
    刑五月），有違比例原則，顯失公平，原審實有違誤之處，
    懇請鈞院撤銷原判決，給予被告緩刑之機會云云。按刑之量
    定，為求個案裁判之妥當性，法律賦予法院裁量之權。量刑
    輕重，屬為裁判之法院得依職權自由裁量之事項，苟其量刑
    已以行為人之行為罪責為基礎，並斟酌刑法第五十七條各款
    所列情狀，在法定刑度內，酌量科刑，如無偏執一端，致明
    顯失出失入情形，上級審法院即不得單就量刑部分遽指為不
    當或違法。次按是否宣告緩刑，法院本屬有權自由斟酌決定
    ，縱未宣告緩刑，亦不生不適用法則或其他違背法令之問題
    （最高法院九十二年度台上字第二一一七號判決意旨參照）
    。經查，其他被告杜國瑞、本件被告甲○○、其他被告安佳
    ，分別為石將砂岩藝術有限公司之前後任登記負責人（任職
    期間為杜國瑞：自九十二年十二月二十六日起至九十三年七
    月二十日止；甲○○：自九十三年七月二十一日起至九十四
    年二月三日止；安佳：自九十四年二月四日起至九十五年六
    月十二日止）。原判決依憑被告於原審之自承，認其與杜國
    瑞、安佳基於概括犯意聯絡而共同填製不實統一發票並幫助
    逃漏營業稅捐等犯行，核與財政部臺北市國稅局刑事案件移
    送書之指訴情節大致相符，並有臺北市政府九十四年十一月
    十六日府建商字第○九四二四八六二一○○號函檢附石將公
    司變更登記表、財政部臺北市國稅局審查三科查緝案件稽核
    報告所附石將虛設行號相關資料分析表、專案申請調檔統一
    發票查核清單、查核名冊等資料附卷可稽，經核其證據之取
    捨及證明力之判斷於法均無不合，從形式上觀察，原判決認
    事用法並無任何違誤之處，且審酌本件被告之犯罪情節及時
    間長短（即任職期間），與其他被告杜國瑞、安佳相較，原
    判決判處被告有期徒刑四月，減為有期徒刑二月，尚無違反
    比例原則之虞，並說明「衡情被告係誤信友人盧明冠，且被
    告於本院訊問時，尚能坦承犯行，捐款六萬元予犯罪被害人
    保護協會，表示認罪而接受刑罰，深表悔意等一切情狀。」
    ，資為量處被告徒刑之理由，既未逾法定刑度，又無濫用量
    刑權限之情形，即不得遽指為違法。被告未依據卷內既有訴
    訟資料，具體指出或表明原判決有何採證、認事、用法、量
    刑等足以影響判決本旨之不當或違法之理由，自形式上觀察
    ，核非足以動搖原判決之具體理由。依上說明，被告上訴理
    由與刑事訴訟法第三百六十一條第二項所稱「具體理由」，
    尚非相當，其上訴為不合法律上之程式，並無須再行命其補
    正，應予駁回，並不經言詞辯論為之。
據上論斷，應依刑事訴訟法第三百六十七條前段、第三百七十二
條，判決如主文。
中    華    民    國    98    年    7     月    3     日
                  刑事第九庭審判長法  官  陳貽男
                                  法  官  許宗和
                                  法  官  何信慶
以上正本證明與原本無異。
如不服本判決，應於收受送達後10日內向本院提出上訴書狀，其
未敘述上訴之理由者並得於提起上訴後10日內向本院補提理由書
（均須按他造當事人之人數附繕本）「切勿逕送上級法院」。
                                  書記官  王泰元
中    華    民    國    98    年    7     月    6     日


司法院資訊處製作；財團法人民間司法改革基金會備份。
